臺灣臺北地方法院簡易民事判決
111年度北簡字第9510號
原      告  陳美子
訴訟代理人  林更穎律師
複  代理人  宋豐浚律師
            王琮鈞律師
被      告  財團法人汽車交通事故特別補償基金

法定代理人  蕭翠玲
訴訟代理人  陳俊宏
上列當事人間請求給付補償金（交通）事件，本院於民國111年8
月16日言詞辯論終結，判決如下︰
    主      文
被告應給付原告新臺幣伍萬肆仟零貳拾壹元，及自民國一百一十
一年一月十一日起至清償日止，按年息百分之五計算之利息。
原告其餘之訴駁回。
訴訟費用新臺幣叁仟貳佰元由被告負擔百分之十八，餘由原告負
擔。
本判決原告勝訴部分得假執行。但被告如以新臺幣伍萬肆仟零貳
拾壹元為原告預供擔保，得免為假執行。
    事實及理由
一、原告主張：訴外人賴冠博於民國110年4月30日下午4時12分
    許，騎乘未投保強制汽車責任險之車號000-0000號普通重型
    機車，沿臺中市南區工學路外側車道往工學五街方向右轉工
    學六街，因未注意車前狀況，與原告騎乘之車號000-000號
    普通重型機車發生碰撞（下稱系爭交通事故），致原告受有
    左手肘、左膝及左大腳趾多處深擦傷及外傷性第二、三、四
    與五腰椎間盤突出合併椎管狹窄之傷害，原告於110年6月20
    日入院治療，並接受腰椎第二、三、四與五間盤摘除手術併
    椎骨支架融合手術及鋼釘固定手術，總計支付醫療費新臺幣
    （下同）297,769元，爰依強制汽車責任保險法第40條第1項
    第2款規定，請求被告給付醫療費用等語。並聲明：被告應
    給付原告297,769元，及自起訴狀繕本送達之翌日起至清償
    日止，按年息5%計算之利息。
二、被告則以：對於原告於前揭時地發生系爭交通事故，並不爭
    執；依仁愛醫療財團法人大里院區110年5月31日診斷證明書
    之記載，原告因系爭交通事故，經診斷受有左手肘、左膝及
    左大腳趾多處深擦傷之傷害，被告已於111年10月12日給付
    相關傷害醫療費用補償金18,115元；惟就原告主張受有外傷
    性第二、三、四與五腰椎間盤突出合併椎管狹窄之傷害，經
    被告諮詢專科醫師意見審查結果，原告系爭傷害與本件系爭
    交通事故間不具有因果關係；且縱認原告系爭傷害與本件系
    爭交通事故間具有相當因果關係，依原告所提收據影本初核
    ，至多僅得請求53,421元等語，做為答辯。並聲明：原告之
    訴駁回。
三、得心證之理由：
　㈠訴外人賴冠博於110年4月30日下午4時12分許，騎乘未投保強
    制汽車責任險之車號000-0000號普通重型機車，沿臺中市南
    區工學路外側車道往工學五街方向右轉工學六街，與原告騎
    乘之車號000-000號普通重型機車發生系爭交通事故，及原
    告於110年6月20日至林新醫療社團法人林新醫院（下稱林新
    醫院）治療，接受腰椎第二、三、四與五間盤摘除手術併椎
    骨支架融合手術及鋼釘固定手術，此與系爭交通事故有因果
    關係等情，有林新醫院111年3月2日林新法人醫字第1110000
    132號函附原告病歷摘要影本、病況說明等在卷可稽，並為
    兩造所不爭執〔見臺灣臺中地方法院110年度中簡字第3602號
    卷（下稱臺中地院卷）第13頁、第85頁至第116頁、本院卷
    第41頁、第62頁至第63頁〕，可信為真正。
　㈡按汽車交通事故發生時，請求權人因下列情事之一，未能依
    本法規定向保險人請求保險給付者，得於本法規定之保險金
    額範圍內，向特別補償基金請求補償：…二、事故汽車為未
    保險汽車。汽車交通事故之請求權人，依第1項規定申請特
    別補償基金補償者，準用第25條第2項至第4項、第27條、第
    28條、第35條及第37條規定，但準用第27條規定補償之傷害
    醫療費用給付，不包括全民健康保險之給付金額。本保險之
    給付項目如下：一、傷害醫療費用給付…。強制汽車責任保
    險法第40條第1項第2款、第6項、第27條第1項第1款分別定
    有明文。次按於加害人未投保強制汽車責任險之情況下，被
    害人雖得依強制汽車責任保險法第40條第2項規定，向財團
    法人汽車交通事故特別補償基金請求補償，然該基金所為補
    償之傷害醫療費用給付，不包括全民健康保險之給付金額，
    為強制汽車責任保險法第40條第6項所明定，易言之，就全
    民健康保險之醫療給付部分，特別補償基金並不予補償，而
    與一般強制汽車責任險之理賠金額包含健保給付之醫療費用
    乙情有所不同（臺灣士林地方法院101年度簡上字第182號、
    臺灣高雄地方法院97年度訴字第1037號判決意旨參照）。
　㈢本件原告請求被告給付傷害醫療費用297,769元（見臺中地院
    卷第15頁），被告對於原告請求給付掛號費700元（計算式
    ：100元×7＝700元）及部分負擔27,051元（計算式：240元＋2
    5,451元＋100元＋240元＋240元＋240元＋300元＋240元＝27,051元
    ），並不爭執（見本院卷第45頁至第46頁），惟對於原告請
    求給付病房費、特殊材料費及證明書費，則爭執依強制汽車
    責任保險給付標準規定，僅得請求病房費差額12,000元（計
    算式：1,500元×8日＝12,000元）、特殊材料費13,470元（計
    算式：20,000元－被告已給付6,530元＝13,470元）、證明書
    費乙份200元等語（見本院卷第45頁至第46頁）。經查：
　　1.按「二、診療費用：㈠受害人以全民健康保險之被保險人
      診療者，包括下列：…2.非全民健康保險法所規定給付範
      圍之項目，以病房費差額、掛號費、診斷證明書費、膳食
      費、自行負擔之義肢器材及裝置費、義齒或義眼器材及裝
      置費用，及其他經醫師認為治療上必要之醫療材料（含輔
      助器材費用）及非具積極治療性之裝具所需費用為限」、
      「前項第2款所規定診療費用，其限額如下：一、自行負
      擔之病房費差額：指受害人於合格醫療院所接受住院治療
      期間支付之病房費用，每日以1,500元為限…。六、其他非
      全民健康保險法所規定給付範圍之醫療材料（含輔助器材
      費用）及非具積極治療性之裝具：以20,000元為限」，強
      制汽車責任保險給付標準第2條第2項第2款第1目、第3項
      分別定有明文。
　　2.原告請求給付病房費差額26,400元（單人房計8日；見臺
      中地院卷第23頁）：
　　　依強制汽車責任保險給付標準第2條第3項規定，自行負擔
      之病房費差額，每日以1,500元為限。被告主張原告僅得
      請求病房費差額12,000元（計算式：1,500元×8日＝12,000
      元）等語（見本院卷第45頁），於法有據，是原告請求病
      房費差額逾12,000元部分，不應准許。
　　3.原告請求給付特殊材料費227,715元（見臺中地院卷第23
      頁）：
　　　依強制汽車責任保險給付標準第2條第3項規定，其他非全
      民健康保險法所規定給付範圍之醫療材料（含輔助器材費
      用）及非具積極治療性之裝具：以20,000元為限。被告主
      張其前已於110年10月12日給付其他必要之醫療材料及裝
      具6,530元，此有被告之補償金理算書存卷可參（見本院
      卷第51頁），原告對此並不爭執（見本院卷第63頁至第64
      頁），是被告辯稱原告僅得請求13,470元（計算式：20,0
      00元－6,530元＝13,470元），為有理由，原告逾此範圍之
      請求，則無理由，不應准許。
　　4.原告請求給付藥品費5,487元、衛材費906元（見臺中地院
      卷第21頁至第30頁）、麻醉費5,500元（見臺中地院卷第4
      5頁）：
　　　按原告請求被告給付之藥品費、衛材費及麻醉費，均屬強
      制汽車責任保險給付標準第2條第2項第2款規定之診療費
      用，而依同法條第3項規定，其他非全民健康保險法所規
      定給付範圍之醫療材料（含輔助器材費用）及非具積極治
      療性之裝具，以20,000元為限，又被告於給付原告前揭請
      求之特殊材料費13,470元後，已達20,000元上限，準此，
      原告前揭請求給付藥品費5,487元、衛材費906元、麻醉費
      5,500元部分，即非有據，不應准許。
　　5.原告請求給付美容用品260元、其他費用2,950元（見臺中
      地院卷第21頁至第30頁）：　
　　　查原告前揭請求費用，並無證據證明係屬強制汽車責任保
      險給付標準第2條第2項規定之急救費用、診療費用、接送
      費用、看護費用，及為必須且合理之實際支出之相關醫療
      費用，而被告亦已給付非全民健康保險法所規定給付範圍
      之醫療材料（含輔助器材費用）及非具積極治療性之裝具
      等之診療費用20,000元之上限，業如前述。準此，原告請
      求給付美容用品260元、其他費用2,950元云云，即屬無據
      ，不應准許。
　　6.原告請求給付診斷證明書費800元（見臺中地院卷第25頁
      ）：　
      按「二、診療費用：㈠受害人以全民健康保險之被保險人
      診療者，包括下列：…2.非全民健康保險法所規定給付範
      圍之項目，以病房費差額、掛號費、診斷證明書費、膳食
      費……為限」，強制汽車責任保險給付標準第2條第2項第2
      款第1目定有明文。又原告對於自己主張之事實已盡證明
      之責後，被告對其主張如抗辯為不實，並提出反對之主張
      者，則被告對其反對之主張，應負證明之責，此為舉證責
      任分擔之原則。倘被告對於抗辯並無確實證明方法，僅以
      空言爭執，應認定其抗辯事實非真正，而為被告不利益之
      裁判（最高法院110年度台上字第1804號、第464號判決意
      旨參照）。原告請求給付診斷證明書費800元，並提出醫
      療費用收據為憑（見臺中地院卷第25頁），被告對此不爭
      執（見本院卷第63頁），雖辯稱原告僅得請求證明書費20
      0元（見本院卷第45頁）云云，惟未就原告前揭診斷證明
      書費係欠缺必須且合理之實際支出等情，舉證證明之，以
      實其說，依舉證責任分配原則，被告前開辯詞，不足採信
      ，原告請求給付診斷證明書費800元，為有理由，應予准
      許。
　　7.據上，原告請求給付掛號費700元、部分負擔27,051元、
      病房費差額12,000元、特殊材料費13,470元、診斷證明書
      800元，合計54,021元，於法相符，應予准許，逾此範圍
      之請求，則無理由，不應准許。
　　8.給付無確定期限者，債務人於債權人得請求給付時，經其
      催告而未為給付，自受催告時起，負遲延責任；其經債權
      人起訴而送達訴狀，或依督促程序送達支付命令，或為其
      他相類之行為者，與催告有同一之效力；遲延之債務，以
      支付金錢為標的者，債權人得請求依法定利率計算之遲延
      利息；應付利息之債務，其利率未經約定，亦無法律可據
      者，週年利率為5%，民法第229條第2項、第233條第1項前
      段及第203條分別定有明文。本件係屬無確定期限者，又
      係以支付金錢為標的，依前揭法律規定，原告請求被告給
      付自起訴狀繕本送達翌日即111年1月11日（見臺中地院卷
      第49頁）起至清償日止，按年息5%計算之遲延利息，於法
      自屬有據。　
四、綜上所述，原告請求被告應給付54,021元，及自111年1月11
    日起至清償日止，按年息5%計算之利息，為有理由，應予准
    許；逾此範圍之請求，則無理由，應予駁回。
五、本件事證已臻明確，兩造其餘攻擊防禦及證據方法，於本判
    決結果不生影響，爰不一一論述。另被告111年8月26日補充
    陳述意見狀（見本院卷第67頁），係於本件言詞辯論終結後
    ，始行提出，依法自不生提出之效力，本院毋庸予以審究，
    併此說明。　　
六、本件原告勝訴部分，係就民事訴訟法第427條第1項訴訟適用
    簡易程序所為被告敗訴之判決，依同法第389條第1項第3款
    規定，應依職權宣告假執行。並依同法第436條第2項適用第
    392條第2項規定，依職權宣告被告如預供擔保，得免為假執
    行。
七、訴訟費用負擔之依據：民事訴訟法第79條。本件訴訟費用額
    ，依後附計算書確定如主文所示金額。　　
中　　華　　民　　國　　111 　年　　8 　　月　　30　　日
                  臺北簡易庭    法  官  詹慶堂
計算書
項　　　　目             金 　額（新臺幣）　　   備註
第一審裁判費　　　       3,200元
合　　　　計　　　       3,200元
上列正本係照原本作成。
如不服本判決，應於判決送達後20日內向本院提出上訴狀（須按
他造當事人之人數附繕本）。如委任律師提起上訴者，應一併繳
納上訴審裁判費。
中　　華　　民　　國　　111 　年　　8 　　月　　30　　日
                                書記官  馬正道